臺灣士林地方法院交通事件裁定       100年度交聲字第905 號
原處分機關  臺北市交通事件裁決所
異  議  人
即受處分人  蒲敬文
上列異議人即受處分人因違反道路交通管理處罰條例事件，對於
臺北市交通事件裁決所民國100 年8 月29日北市裁罰字第裁22-A
EY458244號處分聲明異議（原舉發案號：臺北市政府警察局北市
警交字第AEY458244 號），本院裁定如下：
    主  文
異議駁回。
    理  由
一、按汽車駕駛人飲用酒類後其吐氣所含酒精濃度超過每公升0.
    25毫克以上者，不得駕車，道路交通安全規則第114 條第2
    款定有明文。次按汽車駕駛人，駕駛汽車經測試檢定酒精濃
    度超過規定標準者，處新臺幣（下同）15,000元以上60,000
    元以下罰鍰，並當場移置保管該汽車及吊扣其駕駛執照1 年
    ，並應接受道路交通安全講習，道路交通管理處罰條例第35
    條第1 項第1 款、第24條第1 項第2 款分別規定甚明。
二、原處分意旨略以：異議人即受處分人蒲敬文（下簡稱異議人
    ）於99年6 月28日0 時16分許，駕駛車牌號碼0428-EF 號自
    用小客貨車行經臺北市中山區○○○路與民生東路口，經警
    員當場攔車稽查，依法製單舉發「經酒精測試濃度達每公升
    0.66毫克」之違規行為，依道路交通管理處罰條例第35條第
    1 項第1 款規定，原應裁處罰鍰49,500元，然因異議人業依
    檢察官所為緩起訴處分，向國庫支付32,500元，故裁處異議
    人應繳納不足最低罰鍰之數額17,000元，吊扣駕駛執照12個
    月（業已執行吊扣汽車駕駛執照在案），並依同條例第24條
    第1 項第2 款（原處分漏載第1 項第2 款）規定施以道路交
    通安全講習等語。
三、異議意旨則以：異議人前因本件酒駕行為，業經檢察官（聲
    請書誤載為法院）為緩起訴處分，並已向國庫支付32,500元
    ，然原處分機關另再裁處罰鍰17,000元並吊扣駕駛執照，有
    違一事不二罰原則，據此請求撤銷原處分等語。
四、經查：
  (一)按酒後駕車為一個交通違規行為，有關其處罰效果之罰鍰、
    吊扣駕駛執照與施以道路交通安全講習等與該交通違規行為
    是否存在均無從分離。法院審理時應先確定受處分人是否確
    有交通違規行為事實，再決定原處分機關所適用之法律有無
    錯誤（臺灣高等法院暨所屬法院98年法律座談會刑事類提案
    第23號、第37號審查意見參照）。本件異議人雖對原處分機
    關關於道路交通安全講習部分處分無意見，僅請求免除原處
    分裁處罰鍰及吊扣駕駛執照之處分，惟原處分裁處罰鍰、吊
    扣駕駛執照、施以道路交通安全講習，均與其交通違規行為
    是否存在無從分離，揆諸上開說明，本院自應併予審理，合
    先敘明。
  (二)異議人於99年6 月27日23時30分，在臺北市中山區○○○路
    附近飲酒後，駕駛車牌號碼0428-EF 號自用小客貨車，於翌
    日（即同年月28日）0 時16分許，行經臺北市中山區○○○
    路與民生東路口前，為警攔查，經警施以酒精濃度測試，酒
    精濃度測試值為每公升0.66毫克，而異議人因該酒後駕車行
    為，經臺灣臺北地方法院檢察署檢察官於99年7 月30日以99
    年度偵字第16645 號為緩起訴處分，緩起訴期間為1 年，命
    異議人應於緩起訴處分確定後2 個月內，向國庫支付32,500
    元及10個月內接受6 小時道路交通安全講習，嗣該緩起訴處
    分於99年8 月12日經臺灣高等法院檢察署檢察長駁回再議而
    確定，異議人遂於99年9 月10日向國庫支付32,500萬元，復
    於100 年6 月21日履行完成6 小時道路交通安全講習，該緩
    起訴處分於100 年8 月11日期滿且未經撤銷等情，未據異議
    人表示爭執（見本院卷第6 頁），復有臺北市政府警察局舉
    發違反道路交通管理事件通知單、臺灣臺北地方法院檢察署
    檢察官99年度偵字第16645 號緩起訴處分書、執行緩起訴處
    分命令通知書及臺灣高等法院被告前案紀錄表各1 份附卷可
    稽（見本院卷第9 頁、第14頁、第15頁及第17頁），是異議
    人確有駕駛汽車經測試檢定酒精濃度超過規定標準之違規行
    為，應堪認定。
  (三)按一行為同時觸犯刑事法律及違反行政法上義務規定者，依
    刑事法律處罰之，但其行為應處以其他種類行政罰或得沒入
    之物而未經法院宣告沒收者，亦得裁處之；前項行為如經不
    起訴處分或為無罪、免訴、不受理、不付審理之裁判確定者
    ，得依違反行政法上義務規定裁處之，行政罰法第26條定有
    明文。而行政罰法第26條第2 項雖規定應受行政罰之行為如
    經「不起訴處分或為無罪、免訴、不受理、不付審理之裁判
    確定」者，始得另為裁決處罰，未明文包括緩起訴處分在內
    ，但緩起訴處分之性質，實屬附條件之便宜不起訴處分，於
    緩起訴之條件成就後，即發生如同確定不起訴處分之禁止再
    訴效力，是於緩起訴之猶豫期間屆滿，復未經撤銷緩起訴時
    ，緩起訴即發生如同確定之不起訴處分之效力，此時，行為
    人已終局不受刑事訴追，該緩起訴處分具實質之禁止再訴之
    確定力，原處分機關於此時再為裁決，行為人無同時遭受行
    政處罰及刑事訴追之危險，因此，解釋上行政罰法第26條第
    2 項之規定應包括條件成就之緩起訴處分之情形在內，換言
    之，若行為人酒後駕車之行為同時觸犯刑法公共危險罪者，
    行為人雖經緩起訴處分，然於緩起訴處分條件成就前，行為
    人隨時有受撤銷緩起訴再受刑事追訴之風險，行政機關自不
    得就同一事由裁處行為人罰鍰處分，以免行為人受有一事二
    罰之危險。又酒後駕車經檢察官為緩起訴處分，並命被告向
    公益團體捐款或提供義務勞務者，被告係履行檢察官為緩起
    訴處分命令，此等命令名義上雖非刑罰，但仍是一種特殊處
    遇措施，造成被告之財產減少或義務增加，性質上亦屬干預
    人民自由之處分，與刑事制裁無異，實質上為刑事處罰，故
    檢察官為緩起訴處分並命向公益團體捐款者，其捐款解釋上
    亦屬道路交通管理處罰條例第35條第8 項所規定之罰金，監
    理機關固不得再為行政裁罰，惟若行為人所支付之緩起訴處
    分金，未達道路交通管理處罰條例第92條第4 項所訂最低罰
    鍰基準規定者，依該條例第35條第8 項之規定，即須補繳不
    足最低罰鍰之部分，始為適法（臺灣高等法院96年法律座談
    會刑事類提案第36號審查意見及98年法律座談會刑事類提案
    第24號審查意見可資參照）。
  (四)異議人因前開酒後駕車行為，雖經檢察官為緩起訴處分，並
    依檢察官之命令，向國庫支付32,500元，及接受6 小時道路
    交通安全講習，然因異議人上開酒後駕駛自用小客貨車之行
    為，同時違反道路交通管理處罰條例之規定，且異議人支付
    之緩起訴處分金，未達依道路交通管理處罰條例第92條第4
    項所訂之「違反道路交通管理事件統一裁罰基準及處理細則
    」規定最低罰鍰基準即49,500元，依同條例第35條第8 項之
    規定，即須補繳不足最低罰鍰之部分，是原處分機關於緩起
    訴處分之猶豫期間屆滿，且緩起訴未經撤銷，而發生如同確
    定之不起訴處分之效力後，再依該條例第35條第8 項之規定
    ，命異議人繳納前述不足最低罰鍰之部分即17,000元，即屬
    適法。另本件原處分機關裁處異議人吊扣駕駛執照、施以道
    路交通安全講習部分，性質上係屬其他種類之行政罰，因兼
    具維護公共秩序之作用，為達成遏止酒後駕車之不法行為，
    保障道路交通用路權人之安全法益等行政目的，依行政罰法
    第26條第1 項但書之規定，原處分機關仍得裁處，並無違誤
    。又異議人於99年6 月30日已繳送普通小型車駕駛執照，並
    執行完畢，有汽車駕照基本資料1 紙附卷可稽（見本院卷第
    8 頁），而原處分機關作成之裁決書，對於吊扣駕駛執照部
    分，其處罰主文記載「已繳送駕駛執照吊扣12個月」（見本
    院卷第10頁），足見原處分機關為本件裁決時，未就吊扣駕
    駛執照部分重複裁決，附此敘明。
  (五)綜上，異議人確於前揭時、地，有駕駛汽車經測試檢定酒精
    濃度超過規定標準之違規行為，已如前述，異議人雖因同一
    酒後駕車之違規行為，經檢察官為緩起訴處分，然原處分機
    關於緩起訴處分期滿且未經撤銷後，依道路交通管理處罰條
    例第35條第8 項、第24條第1 項第2 款之規定，裁處異議人
    應繳納不足最低罰鍰之部分，並應接受道路交通安全講習，
    認事、用法均無不當，並無一事二罰之情形，異議人前開所
    辯非屬有據。從而，本件聲明異議為無理由，應予駁回。
據上論斷，應依道路交通事件處理辦法第18條，裁定如主文。
中    華    民    國   100    年    12    月    30    日
                        交通法庭法  官  黃潔茹
以上正本證明與原本無異。
如不服本裁定應於送達後5日內向本院提出抗告狀。
                                書記官  黃瓊芳
中    華    民    國   100    年    12    月    30    日